---
title: "Presentación Dataset"
author: "Adrian Acosta y Jairo Urdaneta"
date: "2026-03-30"
output: html_document
---

```{r setup, include=FALSE}
library(readr)
library(here)
student_digital_life <- read_csv(here("dataset", "student_digital_life.csv"))

```


# ¿Porque elegimos este dataset?
Es un tema actual y del cual se habla mucho por redes sociales. Nosotros como estudiantes quisimos probar y experimentar con este dataset para ver si los resultados que esperamos conseguir o alguna hipotesis que planteemos se cumplia y si podriamos reclicarla a beneficio.

# Estructura del dataset
```{r}
# Numero de variables
length(student_digital_life)
# Ver tipo de variable
str(student_digital_life)
```

El dataset cuenta con 18 variables para 15000 registros en total

**Variables del dataset**

- student_id **(numerica)**: Registro de estudiante         
- age **(numerica)**: Edad              
- gender**(catergoria)**: Genero      
- study_hours_per_day**(numerica)**: Horas de estudio al dia 
- smartphone_usage_hours **(numerica)**: Horas de uso del telefono
- social_media_hours **(numerica)**: Horas en redes sociales  
- gaming_hours **(numerica)**: Horas de juego   
- streaming_hours **(numerica)**: Horas en plataformas de stream  
- sleep_hours **(numerica)**: Horas de sueño     
- exercise_hours **(numerica)**: Horas de ejercicio
- class_attendance_percent **(numerica)**: Asistencia a clases
- assignment_completion_percent **(numerica)**: Porcentaje de cumplimiento de la asignatura  
- caffeine_intake_cups **(numerica)**: Tazas de cafe tomadas
- mental_health_status **(catergoria)**: Estado mental
- parent_education_level **(catergoria)**: Nivel de educacion de los padres  
- internet_quality **(catergoria)**: Calidad de internet
- motivation_level **(numerica)**: Nivel de motivacion
- final_exam_score **(numerica)**: Calificacion obtenida en el ultimo examen  

# Prueba de ANOVA

Por el objetivo del dataset y las variables que presenta tenemos la facilidad de plantear distintas hipotesis y modelos de regresion. Para este caso planteamos con tres variables: genero, horas de sueño y horas de movil tiene alguna relacion con las horas de sueño.

```{r}
#Como el dataset no esta distribuido en factores con sus niveles, debemos usar las variables numericas obtenidas, y crear dos niveles dentro de cada una. 
mediana_smart <- median(student_digital_life$smartphone_usage_hours, na.rm = TRUE) #Usamos la mediana como punto de referencia para crear los niveles alto y baja
student_digital_life$nivel_smartphone <- ifelse(student_digital_life$smartphone_usage_hours > mediana_smart, "Alto", "Bajo")
student_digital_life$nivel_smartphone <- as.factor(student_digital_life$nivel_smartphone)


mediana_gaming <- median(student_digital_life$gaming_hours, na.rm = TRUE)
student_digital_life$nivel_gaming <- ifelse(student_digital_life$gaming_hours > mediana_gaming, "Mucho", "Poco")
student_digital_life$nivel_gaming <- as.factor(student_digital_life$nivel_gaming)

#Aseguramos que la variable genero este registrada como un factor
student_digital_life$gender <- as.factor(student_digital_life$gender)


modelo_anova3 <- aov(sleep_hours ~ gender * nivel_smartphone * nivel_gaming, data = student_digital_life)
summary(modelo_anova3)
```

*Planteamiento de hipotesis*

H0: Ninguno de los factores genero, nivel de uso del movil y nivel de uso de videojuegos, ni sus relaciones influyen en el sueño.

Ha: El sueño se ve significativamente afectado por alguno los factores genero, nivel de uso del movil y nivel de uso de videojuegos, o algunas de sus relaciones.

Podemos observar en el resumen del ANOVA que todos los factores menos la relación nivel de movil con nivel de videojuegos, tienen valores mayores a 0.05. Por lo que para la mayoria de factores no se podria rechazar la hipotesis nulas. Exceptuando a la relación nivel de movil con nivel de videojuegos la cual tiene un valor menor a 0.05, ocasionando que rechacemos la hipotesis nula, y concluyendo que el nivel del uso del movil cuando se esta jugando videojuegos produce un cambio significante en las horas de sueño. 







