---
title: "Sesion_7"
author: "Jairo Udaneta y Adrian Villegas"
date: "2026-05-21"
output: html_document
---

```{r setup, include=FALSE}
library(dplyr)
library(glmnet)  
library(mgcv)    
library(lme4)     
library(ggplot2)   
library(performance)
library(ggeffects)  
library(pROC)      
library(repmod)    
library(clickR)    
library(corrplot)   
library(readr)
library(here)

student_digital_life <- read_csv(here("dataset", "student_digital_life.csv"))


student_digital_life$gender               <- as.factor(student_digital_life$gender)
student_digital_life$mental_health_status <- as.factor(student_digital_life$mental_health_status)
student_digital_life$parent_education_level <- as.factor(student_digital_life$parent_education_level)
student_digital_life$internet_quality     <- as.factor(student_digital_life$internet_quality)

# Modelo antiguo de la sesion4
modelo_multivariable_nota <- lm(final_exam_score ~ study_hours_per_day + sleep_hours + motivation_level + class_attendance_percent, data = student_digital_life)
```


# Elastic Net

- **Si elijo una elastic net para penalizar mi modelo ¿que alpha y s elijo?**

```{r}
dim(student_digital_life)
```

El uso de la penalización con Elastic Net es recomendado cuando tenemos un dataset con un mayor numeros de variables que de muentras. En nuestro caso nosotros tenemos una base de datos con 15000 muestras y 18 variables no es ancho, a continuación observaremos que sucede si aplicamos este metodo de penalización.

## Modelo-prediccion nota

Para el modelo de regresión logistica que predice si un estudiante aprueba o no, aplicaremos Elastic Net Lasso para penalizar y seleccionar variables. Adicionalmente, dijimos la sesion pasada que nuestro modelo de regresion logistica tenia overfitting en esta sesion la corregiremos utilizando pesos para balancear las clases

```{r}
# Creamos la variable aprobado 
student_digital_life$aprobado <- ifelse(student_digital_life$final_exam_score >= 50, 1, 0)

# Modelo logístico 
modelo_logistico_nota <- glm(aprobado ~ study_hours_per_day + gaming_hours + 
                              assignment_completion_percent + sleep_hours + 
                              motivation_level + class_attendance_percent, 
                            family = binomial(), data = student_digital_life)
report(modelo_logistico_nota)
```

**Manejo del desbalanceo de clases**

Para corregir el desbalance, asignamos pesos inversamente proporcionales a la frecuencia de cada clase. Así, la clase minoritaria (suspendidos) tendrá mayor peso en la estimación.

```{r}
# Pesos para balancear clases
n_obs <- nrow(student_digital_life)
n_clase0 <- sum(student_digital_life$aprobado == 0)
n_clase1 <- sum(student_digital_life$aprobado == 1)

pesos <- ifelse(student_digital_life$aprobado == 0, 
                n_obs / (2 * n_clase0), 
                n_obs / (2 * n_clase1))

summary(pesos)
```

**Elección de alpha**

Usamos validación cruzada con pesos para elegir λ

```{r}
# Matriz X 
X_log <- model.matrix(aprobado ~ study_hours_per_day + social_media_hours + 
                       gaming_hours + sleep_hours + exercise_hours + 
                       class_attendance_percent + assignment_completion_percent + 
                       streaming_hours + caffeine_intake_cups + mental_health_status + 
                       parent_education_level + internet_quality + gender + 
                       motivation_level, 
                     data = student_digital_life)[, -1]
Y_log <- student_digital_life$aprobado

set.seed(123)
cv_lasso_log <- cv.glmnet(X_log, Y_log, alpha = 1, family = "binomial", 
                          weights = pesos, nfolds = 10)
plot(cv_lasso_log)
```

Vamos a seleccionar el λ que hace que nuestro modelo sea mas simple y que tenga menor error, en este caso el λ que se encuentra a la izquierda


```{r}
set.seed(42)
idx <- sample(1:nrow(student_digital_life), 0.8 * nrow(student_digital_life))

df_train <- student_digital_life[idx, ]
df_test  <- student_digital_life[-idx, ]

# Matriz X para train/test
X_train_log <- X_log[idx, ]
X_test_log  <- X_log[-idx, ]
Y_train_log <- student_digital_life$aprobado[idx]
Y_test_log  <- student_digital_life$aprobado[-idx]

# Pesos para train
pesos_train <- pesos[idx]

# Modelo logístico original (sin pesos)
modelo_log_train <- glm(aprobado ~ study_hours_per_day + gaming_hours + 
                         assignment_completion_percent + sleep_hours + 
                         motivation_level + class_attendance_percent,
                       family = binomial(), data = df_train)

# Lasso con pesos para balancear clases
cv_lasso_log <- cv.glmnet(X_train_log, Y_train_log, alpha = 1, 
                          family = "binomial", weights = pesos_train, nfolds = 10)
```


**Comparacion AUC, Senbilidad y Especificacion de los modelos **

```{r}
# Predicciones del modelo logístico original
prob_log <- predict(modelo_log_train, newdata = df_test, type = "response")
pred_log <- ifelse(prob_log >= 0.5, 1, 0)

# Predicciones del Lasso con pesos
prob_lasso <- predict(cv_lasso_log, newx = X_test_log, s = "lambda.1se", type = "response")
pred_lasso <- ifelse(prob_lasso >= 0.5, 1, 0)

# AUC
auc_log <- roc(response = Y_test_log, predictor = prob_log, direction = "<")
auc_lasso <- roc(response = Y_test_log, predictor = as.vector(prob_lasso), direction = "<")

cat("AUC - Logístico Original:", round(auc(auc_log), 3), 
    "\nAUC - Lasso con pesos:", round(auc(auc_lasso), 3), "\n\n")

# Balanced Accuracy = (sensibilidad + especificidad) / 2
sens_log <- sum(pred_log == 1 & Y_test_log == 1) / sum(Y_test_log == 1)
spec_log <- sum(pred_log == 0 & Y_test_log == 0) / sum(Y_test_log == 0)
bal_acc_log <- (sens_log + spec_log) / 2

sens_lasso <- sum(pred_lasso == 1 & Y_test_log == 1) / sum(Y_test_log == 1)
spec_lasso <- sum(pred_lasso == 0 & Y_test_log == 0) / sum(Y_test_log == 0)
bal_acc_lasso <- (sens_lasso + spec_lasso) / 2

cat("Balanced Accuracy - Logístico Original:", round(bal_acc_log, 3), 
    "\nBalanced Accuracy - Lasso con pesos:", round(bal_acc_lasso, 3), "\n")

# Matriz de confusion
plot_confusion_matrix <- function(predicho, real, titulo) {
  # Crear matriz de confusión
  cm <- table(Predicho = predicho, Real = real)
  
  # Convertir a dataframe para ggplot
  cm_df <- as.data.frame(cm)
  
  # Calcular porcentajes
  total <- sum(cm_df$Freq)
  cm_df$porcentaje <- round(cm_df$Freq / total * 100, 1)
  
  # Crear gráfico
  ggplot(cm_df, aes(x = Real, y = Predicho, fill = Freq)) +
    geom_tile(color = "white", size = 1) +
    geom_text(aes(label = paste0(Freq, "\n(", porcentaje, "%)")), 
              size = 6, color = "black", fontface = "bold") +
    scale_fill_gradient(low = "#f7fbff", high = "#08519c") +
    labs(title = titulo,
         subtitle = paste("Total observaciones:", total),
         x = "Clase Real",
         y = "Clase Predicha",
         fill = "Conteo") +
    theme_minimal(base_size = 14) +
    theme(
      plot.title = element_text(hjust = 0.5, face = "bold", size = 16),
      plot.subtitle = element_text(hjust = 0.5, size = 12),
      legend.position = "right",
      panel.grid = element_blank()
    ) +
    scale_x_discrete(labels = c("0" = "Suspendido\n(0)", "1" = "Aprobado\n(1)")) +
    scale_y_discrete(labels = c("0" = "Suspendido\n(0)", "1" = "Aprobado\n(1)"))
}

# Gráfico Matriz de Confusión - Logístico Original
plot_confusion_matrix(pred_log, Y_test_log, 
                      "Matriz de Confusión - Modelo Logístico Original")

# Gráfico Matriz de Confusión - Lasso
plot_confusion_matrix(pred_lasso, Y_test_log, 
                      "Matriz de Confusión - Modelo Lasso con Pesos")

```

El uso del Elastic Net y corregir el desbalanceo de las clases nos a dado mejores resultado. Hemos podido simplificar el modelo y hemos mejorado el discriminamiento del mismo reglejado en el aumento de la sensibilidad y la especificacion.

## Modelo-prediccion smartphone

Seguiremos usando el mejor modelo que tenemos hasta ahora para la prediccion de horas de uso smartphone aun que tengamos metricas bajas.

```{r}
modelo_multivariable_smart_mejorado <- gls(smartphone_usage_hours ~ study_hours_per_day + assignment_completion_percent + exercise_hours + final_exam_score , data = student_digital_life, weights = varExp(form = ~ final_exam_score))

summary(modelo_multivariable_smart_mejorado )
```

**Elección de alpha**

Utilizamos la matriz de correlación para poder elegir el valor de alpha.
```{r}
num_vars <- student_digital_life[, sapply(student_digital_life, is.numeric)]
cor_matrix <- cor(num_vars)
corrplot(cor_matrix, method = "color", type = "lower",
         tl.cex = 0.7, addCoef.col = "black", number.cex = 0.5)
```

Como la mayoria de correlaciones son cercanas a cero, elegiremos un alpha de 1, es decir un modelo de Lasso(L1)

Preparamos las matrices para usar glmnet, y ejecutamos una validación cruzada para elergir S.

```{r}
X <- model.matrix(modelo_multivariable_smart_mejorado, data = student_digital_life)[, -1] 
Y <- student_digital_life$smartphone_usage_hours

set.seed(123)
cv_enet <- cv.glmnet(X, Y, alpha = 1, nfolds = 10)
plot(cv_enet)


```

La linea de puntos de la grafica nos marca la lambda con menor error posible que mantenga un modelo simple. En este caso nuestra lambda será 3. 


Separamos los datos para la evaluación de modelo lineal y creamos las matrices que usará glmnet para realizar el Lasso.

```{r}
set.seed(42)
idx <- sample(1:nrow(student_digital_life), 0.8 * nrow(student_digital_life))


df_train <- student_digital_life[idx, ]
df_test  <- student_digital_life[-idx, ]


X <- model.matrix(smartphone_usage_hours ~ study_hours_per_day + social_media_hours + 
                  gaming_hours + sleep_hours + exercise_hours + 
                  class_attendance_percent + assignment_completion_percent + 
                  mental_health_status + parent_education_level + 
                  motivation_level + final_exam_score, 
                  data = student_digital_life)[, -1]

X_train <- X[idx, ]
X_test  <- X[-idx, ]
Y_train <- student_digital_life$smartphone_usage_hours[idx]
Y_test  <- student_digital_life$smartphone_usage_hours[-idx]
```

Entramos ámbos modelos.

```{r}

modelo_lm_limpio <- lm(smartphone_usage_hours ~ study_hours_per_day + social_media_hours + 
                       gaming_hours + sleep_hours + exercise_hours + 
                       class_attendance_percent + assignment_completion_percent + 
                       mental_health_status + parent_education_level + 
                       motivation_level + final_exam_score, 
                       data = df_train) # ¡AQUÍ ESTÁ LA CLAVE! Usar data = df_train


cv_lasso <- cv.glmnet(X_train, Y_train, alpha = 1, nfolds = 10)
```

Procedemos a evaluarlos

```{r}
#Predicciones
pred_lm <- predict(modelo_lm_limpio, newdata = df_test)
pred_lasso <- predict(cv_lasso, newx = X_test, s = "lambda.1se") # Usamos el modelo más simple

#RMSE
rmse_lm <- sqrt(mean((Y_test - pred_lm)^2))
rmse_lasso <- sqrt(mean((Y_test - pred_lasso)^2))

cat("RMSE OLS Limpio:", round(rmse_lm, 3), "\nRMSE Lasso:", round(rmse_lasso, 3))

```

Como el modelo lineal y el modelo Lasso tienen un RMSE parecido, concluimos que el modelo penalizado es un poco mejor que el modelo lineal con la ventaja de que el modelo L1 es más simple, ya que tiene menos variables irrelevantes.



# GAM

El primer paso para crear un modelo adictivo generalizado es visualizar que variables son continuas (las cuales suavizaremos 
con s() ) y las categorias (las cuales mantendremos como terminos lineales)

```{r}
# Verificar la estructura del dataset
str(student_digital_life)
```

Con esta información creamos el GAM

```{r}
modelo_gam <- gam(
  final_exam_score ~ 
    s(study_hours_per_day) +
    s(social_media_hours) +
    s(gaming_hours) +
    s(sleep_hours) +
    s(exercise_hours) +
    s(class_attendance_percent) +
    s(assignment_completion_percent) +
    s(motivation_level) +
    s(smartphone_usage_hours),
  data = student_digital_life,
  method = "REML"
)

summary(modelo_gam)
```
Observamos en el análisis del modelo obtenido que en los terminos lineales parent_education_level no aporta mucha información a la predicción debido a que solamente uno de sus valores categoricos tiene un p-value menor que 0,05. Por otro lado, mental_health_status si que aporta más infomación, ya que es estadisticamente significante en sus dos valores categoricos. 

En cuanto a las funciones suavizadas observamos que todas son estadisticamen significantes, y que la mayoría tiene un edf mayor que 1, lo que significa que no sigue una relación lineal y que el suavizado a cumplido su proposito. Sin embargo, funciones suavizadas como s(social_media_hours), s(exercise_hours)  y s(class_attendance_percent) las cuales tienen valores muy cercanas a 1, indicandonos que el suavizado no aporto nada, ya que siguen practicamente una relación lineal 

```{r}
par(mfrow = c(3, 3))  
plot(modelo_gam, shade = TRUE, col = "blue", shade.col = "lightblue", 
     seWithMean = TRUE, scale = 0)
```
En estas graficas observamos de manera visual que las funciones de suavizado con un edf muy cercano a uno siguen practicamente una regresión lineal. 



# Evaluacion de GAMs


Validacion cruzada con GAM

```{r}
library(mgcv)
library(caret) 

formula_gam <- final_exam_score ~ 
  s(study_hours_per_day) +
  s(social_media_hours) +
  s(gaming_hours) +
  s(sleep_hours) +
  s(exercise_hours) +
  s(class_attendance_percent) +
  s(assignment_completion_percent) +
  s(motivation_level) +
  s(smartphone_usage_hours)

# Asegurarnos de que las variables categóricas sean factores (crucial para GAMs)
student_digital_life$mental_health_status <- as.factor(student_digital_life$mental_health_status)
student_digital_life$parent_education_level <- as.factor(student_digital_life$parent_education_level)

# 2. Configurar la Validación Cruzada (10 Folds)
set.seed(123)
folds <- createFolds(student_digital_life$final_exam_score, k = 20, list = TRUE, returnTrain = TRUE)

# 3. Bucle de Validación Cruzada
rmse_folds <- numeric(20) # Vector para guardar el RMSE de cada fold

for(i in 1:10) {
  # Dividir en train y test
  datos_train <- student_digital_life[folds[[i]], ]
  datos_test  <- student_digital_life[-folds[[i]], ]
  
  # Entrenar el GAM (REML es excelente para esto)
  modelo_gam_fold <- gam(
    formula_gam, 
    data = datos_train, 
    method = "REML"
  )
  
  # Predecir en el conjunto de prueba
  predicciones <- predict(modelo_gam_fold, newdata = datos_test)
  
  # Calcular el RMSE de este fold
  rmse_folds[i] <- sqrt(mean((datos_test$final_exam_score - predicciones)^2))
}

# 4. Resumen de Resultados
cat("--- Resultados Validación Cruzada del GAM (20 Folds) ---\n")
cat("RMSE Promedio:", round(mean(rmse_folds), 3), "\n")
cat("Desviación Estándar del RMSE:", round(sd(rmse_folds), 3), "\n")
cat("RMSE Mínimo (mejor fold):", round(min(rmse_folds), 3), "\n")
cat("RMSE Máximo (peor fold):", round(max(rmse_folds), 3), "\n")

```


Comparacion con todos los modelos hechos anteriormente

```{r}
compare_performance(modelo_multivariable_nota,modelo_logistico_nota,modelo_gam)
```




# GLMMs

Para saber si podemos crear un GLMMs con nuestro dataset, tenemos que ver si las observaciones son independientes o dependientes. 
```{r}
n_distinct(student_digital_life$mental_health_status)
n_distinct(student_digital_life$parent_education_level)
n_distinct(student_digital_life$gender)

head(student_digital_life, 10)

```
Observamos en el análisis obtenido del dataset que no hay observaciones de estudiantes repetidos ni variables de agrupación. Además, las variables categoricas que tenemos tienen muy pocos niveles. Por lo que concluimos que no seria eficiente realizar un GLMM con nuestro datase.





