---
title: "Modelos de regresión lineal - Diagnóstico"
author: "Jairo urdaneta y  Adrian Villegas"
date: "2026-04-02"
output: html_document
---

```{r setup, include=FALSE}
library(readr)
library(here)
library(car)
library(ggplot2)
library(lmtest)
student_digital_life <- read_csv(here("dataset", "student_digital_life.csv"))
```


# Creacion de modelos de regresion con variables numericas.

### Prediccion de nota final

**Modelo-Univariable**

```{r}
modelo_lineal_nota <- lm( final_exam_score ~ class_attendance_percent, data = student_digital_life)

summary(modelo_lineal_nota)
```

**Modelo-Multivariable:**

```{r}
modelo_multivariable_nota <- lm(final_exam_score ~ study_hours_per_day + sleep_hours + motivation_level, data = student_digital_life)

summary(modelo_multivariable_nota)
```

**Analísis**

**Modelo univariable**

Tenemos que B0 = 56.94628 y B1 = 0.27. Este valor de B1 tiene un p-value significativamente pequeña, este parametro corresponde a la asistencia que un estudiante a tenenido en todas sus clases. Indicando una fuerte relacion, a mas asistencia a clases tiende a tener una mejor nota.

**Modelo multivariable**

Obtenemos el B0 = 37.91076 que es valor de la variable dependiente cuando las variables independientes tomen el valor 0. Por otro lado, tenemos el B1 = 5.99010 para las horas de estudio por día, el B2 = 0.96336 para las horas de sueño, y el B3 = 1.44755 para el nivel de motivación. Según aumenten el valor de la variable independiente relacionada con su coeficiente harán que la variable dependiente aumente, asumiendo que el resto de las variables se mantienen constantes. 

Las tres variables independientes seleccionadas dan una predicción estadísticamente relevante debido a que tienen valores muy por debajo del 0.05. 


### Prediccion de tiempo de uso de smartphones

**Modelo-Univariable**

Modelo predice tiempo de uso telfono dado el tiempo en redes sociales

```{r}
modelo_lineal_smart <- lm( smartphone_usage_hours ~ social_media_hours, data = student_digital_life)

summary(modelo_lineal_smart)
```


**Modelo-Multivariable**

```{r}
modelo_multivariable_smart <- lm( smartphone_usage_hours ~ study_hours_per_day + streaming_hours + exercise_hours + final_exam_score , data = student_digital_life)

summary(modelo_multivariable_smart)

```

**Analísis**

**Modelo univariable**

Obtenemos el B0 =  5.39312 que es valor de la variable dependiente cuando la variable independiente toma el valor 0. Por otro lado, tenemos el B1 = 0.03138 para las horas de redes sociales. Según aumente el valor de la variable independiente relacionada con su coeficiente hará que la variable dependiente aumente. La variable independiente seleccionada da una predicción estadísticamente relevante debido a que tienen valores muy por debajo del 0.05. 


**Modelo multivariable**

Tenemos B0 = 7.177231, B1 = 0.196917, B2 = -0.005619  , B3 = 0.053440 y B4 = -0.032583. Los parametros B1, B2 y B4, que corresponden a Horas de estudio por dia, Horas de ejercicio y la nota final de examen, son relevantes para la prediccion de este modelo. 


### Prediccion de Sueño

**Modelo-Univariable**

```{r}
modelo_lineal <- lm( sleep_hours ~ gaming_hours, data = student_digital_life)

summary(modelo_lineal)
```

**Modelo- Multivariable**

```{r}
modelo_multivariable_sueño <- lm(sleep_hours ~ study_hours_per_day + smartphone_usage_hours + social_media_hours + smartphone_usage_hours*social_media_hours  + caffeine_intake_cups, 
                           data = student_digital_life)

summary(modelo_multivariable_sueño)

```

**Analísis**

**Modelo univariable**

Tenemos que B0 = 6.977401 y B1 =0.008913. El parametro B1 corresponde a Horas de juego, este parametro no es significativo para este modelo, no tiene relacion con las horas que una persona duerme.


**Modelo multivariable**

Tenemos B0 = 6.9750889, B1 = -0.0038950, B2 = 0.0061939  , B3 = 0.0066186, B4 = 0.0001664 y B5 = -0.0009127. Ningundo de las variables tiene una influencia significativa con el sueño de una persona. 


# Diagnostico de Asunciones

Vamos a verificar si uno de nuestros modelos cumple con las 6 asunciones. Aunque no hayamos recolectados estos datos asumiremos que la asuncion de la independencia de las observaciones se cumple.

**Linealidad**

```{r}
plot(modelo_multivariable_nota, 1)
```

Por un principio los residuos parecen estar dispersos sin seguir un patron pero a llegar a cierto punto estos cogen una forma diferente con forma escalonada. No se cumple la asuncion de linealidad. 

**Normalidad**

```{r}
qqnorm(modelo_multivariable_nota$residuals)
qqline(modelo_multivariable_nota$residuals, col = "red")
```

En el Q-Q plot, observamos que la mayoria de los puntos siguen la linea recta, y solo algunos puntos del inicio y del final se desvian levemente. Aun asi la asuncion de la normalidad no se cumple.  

**Homocedasticidad**

```{r}
plot(modelo_multivariable_nota, 1)

# Test de Breusch-Pagan
bptest(modelo_multivariable_nota)
```
Observamos que en la grafica la linea roja no es recta, y al final de esta la disperción de los puntos cambia de ser constante a formar un embudo. Una segunda comprobacion usando el test Breush nos da un p-value muy bajo, para este caso un p-value menor a 0.05 indica que tiene heterocedasticidad. Concluimos por las evidencias del test y de la grafica que no se cumple la asunción de la homocedasticidad.

**Ausencia de valores extremos**

```{r}
plot(modelo_multivariable_nota, 5)
```
Podemos observar en nuestra grafica que ningun punto sobrepasa la distancia de cook, por lo tanto se cumple la asunción. 


**Ausencia de Multicolinealidad**

```{r}
vif(modelo_multivariable_nota)
```

Los valores VIF de las tres variables predictores son muy bajas, cumpliendo la asuncion de la multicolinealidad


**Independencia de residuos**

```{r}
dwtest(modelo_multivariable_nota)
```

El valor de DW se encuentra entre el 1.5 y el 2.5 por lo que la asunción de independencia de los residuos se cumple. 

# Matriz de correlaciones y factores FIV de un modelo multivariable

Aunque ya hemos comprobado que no se cumple la multicolinealidad graficamos una matriz de correlacion para una segunda verificacion

```{r}
variables_predictoras <- student_digital_life[c("study_hours_per_day", "sleep_hours", "motivation_level")]
matriz_cor <- cor(variables_predictoras, use = "complete.obs")
matriz_cor
#Factores FIV
vif(modelo_multivariable_nota)
```
Observamos que los valores FIV no extremadamente cercanos al 1 y que en la matriz de correlación no hay variables con una correlación mayo a 0.7. Esto nos indica que no existe relación entre las variables.

**¿Hay multicolinealidad? ¿Puedes corregirla, obviando la(s) variable(s) con alto FIV? ¿Cómo ha cambiado el modelo?**

Tal como hemos estudiado antes, observamos que hay una ausencia de multicolinealidad. 


# Conclusiones

En esta sesion hemos definido varios modelos para distintas variables objetivos. Modelos que predicen la nota final de un examen, las horas de sueño y el tiempo de uso de smartphone. Para nuestro analisis escogimos el modelo multivariables sobre la prediccion de la nota final, analizamos si el modelo planteado era robusto y descubrimos que de las 6 asunciones cumple la mitad. Las asunciones faltantes: La normalidad, la linealidad y la homocedasticidad trataremos de corregirlas en la sesion siguiente.