---
title: "Sesion_6"
output: html_document
date: "2026-05-12"
---

```{r setup, include=FALSE}
knitr::opts_chunk$set(echo = TRUE)
library(readr)
library(car)
library(dplyr)
library(MASS)
library(caret)
library(here)

student_digital_life <- read_csv(here("dataset", "student_digital_life.csv"))

```

# ¿Que tenemos hasta ahora?

En practicas pasadas habiamos definido dos modelos multivariables que predicen la nota final y el tiempo de uso del telefono para estudiantes. Luego corregimos las asunciones que hacian falta o decidimos que un modelo de regresion lineal no era lo sufientemente bueno para explicar nuestro modelo. A continuacion veremos si como podemos desarrollar nuestros modelos y si podemos utilizar otros modelos para explicar nuestras variables objetivos 


# Distribuccion de nuestras variables objetivos

- Modelo prediccion nota

```{r}
hist(student_digital_life$final_exam_score, main="Distribuccion-Notas finales")
```

En la anterior sesión observamos que nuestro modelo de regresión lineal que predecía la variable nota final sufre de la falta de asunciones de linealidad, homocedasticidad y normalidad. La variable que tratamos de predecir tampoco sigue una distribuccion normal, si nos fijamos en la grafico hay una asimetria negativa. Desde la sesion pasada sabiamos que una regresion lineal no serviria en este caso. Estuvimos investigando tanto en internet como consultas a LMM's sobre que podriamos hacer.  


- Modelo prediccion smartphone

```{r}
hist(student_digital_life$ smartphone_usage_hours, main="Distribuccion-Horas de uso telefono")
```

Nuestro modelo actual tenia corregidas sus asunciones, no a la perfeccion pero corregimos lo mas que pudimos. Nuestra variable Y sigue una lo mas parecido a una distribuccion normal. Por lo que mantendremos nuestro modelo de regresion linel, pero corrigiendo ciertos detalles como aumentar el R^2 ajustado que vimos la practica pasada. 


# Nuevos modelos



- LM-Prediccion smartphone

Anteriormente la variable de horas de smartphone 


```{r}
modelo_multivariable_smart_corregido <- lm(smartphone_usage_hours ~ social_media_hours + final_exam_score + study_hours_per_day + sleep_hours + class_attendance_percent + motivation_level , data = student_digital_life)

model_performance(modelo_multivariable_smart_corregido)

summary(modelo_multivariable_smart_corregido)
```















#Error de la muestra con la población: Holdout, Validación cruzada, Bootstrap

Para este apartado mejoraremos el modelo lineal anterior, tomando como referencia de mejoría el R-cuadrado ajustado. Para así poder comparar el modelo original con el mejorado.

Modelo original: 

```{r}
modelo_multivariable_smart <- lm( smartphone_usage_hours ~ study_hours_per_day + streaming_hours + exercise_hours + final_exam_score , data = student_digital_life)

summary(modelo_multivariable_smart)
```
Modelo mejorado:

- Añado mas variables continuas y categoricas
```{r}
student_digital_life <- student_digital_life %>%
  mutate(
    gender = as.factor(gender),
    mental_health_status = as.factor(mental_health_status),
    parent_education_level = as.factor(parent_education_level),
    internet_quality = as.factor(internet_quality)
  )

modelo3 <- lm(smartphone_usage_hours ~ . - student_id,
              data = student_digital_life)

summary(modelo3)

```

- Elimino variables que no aportan información para la predicción 
```{r}
modelo_multivariable_smart_mejorado <- lm(smartphone_usage_hours ~ study_hours_per_day + social_media_hours +
              gaming_hours + sleep_hours + exercise_hours +
              class_attendance_percent + assignment_completion_percent +
              mental_health_status + parent_education_level +
              motivation_level + final_exam_score,
              data = student_digital_life)

summary(modelo_multivariable_smart_mejorado )
```
El modelo mejorado presenta un aumento considerable del R-cuadrado ajustado comparado con el modelo original.  A continuación aplicaremos los diversos metodos planteados a nuestros dos modelos para evaluarlos y compararlos. 

**Método Holdout**

```{r}
indice <- createDataPartition(student_digital_life$smartphone_usage_hours, p = 0.8, list = FALSE)
datos_train <- student_digital_life[indice, ]
datos_test  <- student_digital_life[-indice, ]


modelo_original_train <- lm(smartphone_usage_hours ~ study_hours_per_day + streaming_hours + exercise_hours + final_exam_score , data = datos_train)

modelo_mejorado_train <- lm(smartphone_usage_hours ~ study_hours_per_day + social_media_hours +
              gaming_hours + sleep_hours + exercise_hours +
              class_attendance_percent + assignment_completion_percent +
              mental_health_status + parent_education_level +
              motivation_level + final_exam_score, data = datos_train)


predicciones_original <- predict(modelo_original_train, datos_test)
predicciones_mejorado <- predict(modelo_mejorado_train, datos_test)


error_holdout_original <- RMSE(predicciones_original, datos_test$smartphone_usage_hours)
error_holdout_mejorado <- RMSE(predicciones_mejorado, datos_test$smartphone_usage_hours)

print(paste("Error Holdout Modelo 1:", error_holdout_original))
print(paste("Error Holdout Modelo 2:", error_holdout_mejorado))

```


**Cross-Validation con k=10**
```{r}

control_cv <- trainControl(method = "cv", number = 10)

modelo_original_cv <- train(smartphone_usage_hours ~ study_hours_per_day +
                              streaming_hours + exercise_hours + final_exam_score,
                            data = student_digital_life,
                            method = "lm",
                            trControl = control_cv)

modelo_mejorado_cv <- train(smartphone_usage_hours ~ study_hours_per_day + social_media_hours +
                              gaming_hours + sleep_hours + exercise_hours +
                              class_attendance_percent + assignment_completion_percent +
                              mental_health_status + parent_education_level +
                              motivation_level + final_exam_score,
                            data = student_digital_life,
                            method = "lm",
                            trControl = control_cv)

error_cv_original <- modelo_original_cv$results$RMSE
error_cv_mejorado <- modelo_mejorado_cv$results$RMSE

print(paste("Error Validación Cruzada Modelo 1:", error_cv_original))
print(paste("Error Validación Cruzada Modelo 2:", error_cv_mejorado))

```

Al pasar los modelos lineales por los dos métodos de evaluación, observamos que sí siguen teniendo un error muy similar al de su ajuste inicial. En los resúmenes originales con el summary(), el modelo original tenía un error residual de 2.394 y el modelo mejorado de 2.381. Tras aplicar el método Holdout, los errores RMSE dieron 2.382 y 2.365 respectivamente. De misma manera, la Validación Cruzada (k=10) dío errores medios de 2.394 y 2.381. Esta altísima consistencia entre el error de entrenamiento y el error de prueba demuestra que los modelos son robustos, generalizan de manera excelente y no sufren de sobreajuste, ya que son capaces de predecir datos no vistos con la misma precisión que los datos con los que fueron creados.


En cuanto al orden de cual modelo es mejor, siguen ordenados exactamente igual que antes. El modelo mejorado, que incorpora variables adicionales, ya era el mejor modelo en la fase de entrenamiento (RSE de 2.381 frente al 2.394 del modelo original). Por tanto, se confirma que el modelo mejorado es la mejor opción para predecir las horas de uso del smartphone.


Finalmente decidiremos quedarnos con el modelo mejorado porque demuestra ser superior al original. Sin embargo, la diferencia predictoria entre ámbos modelos es mínima, debido a que tienen errores muy similares y poco significantes en el mundo real(el error (RMSE) bajó de 2.394 a 2.381). Además aunque el modelo cumpla con todas las asunciones, sea estable y no tenga sobreajuste, presenta un R-cuadrado ajustado muy bajo de 0.04599 que solo explica 4.6% de la predicción de la información, ya que un error de 2.4 horas hace que el modelo sea muy impreciso. 






